臺北高等行政法院判決　　　　　　　　　　　　　　九十二年度訴字第一五二一號
　　　　　　　　　　　　　　　.
　　原　　　告　甲○○
　　被　　　告　銓敘部
　　代　表　人　吳容明部長）.
　　訴訟代理人　丙○○
　　　　　　　　乙○○
右當事人間因俸給事件，原告不服公務人員保障暨培訓委員會中華民國九十二年一月
二十一日九二公審決字第○○○七號再復審決定，提起行政訴訟。本院判決如左：
　　主  文
原告之訴駁回。
訴訟費用由原告負擔。
　　事  實
一、事實概要：原告現職臺中市稅捐稽徵處會計室委任第四職等至第五職等會計審計
    職系佐理員，係應八十五年特種考試台灣省、福建省基層公務人員考試四等考試
    金融保險職系金融保險科考試及格，曾任第一商業銀行股份有限公司（以下簡稱
    第一商業銀行）民生分行實習助理員（八十六年一月至同年七月）及助理員（八
    十六年七月至八十七年一月），八十七年七月二十四日任前台灣省家畜衛生試驗
    所（八十八七月一日因機關改隸，更名為行政院農業委員會家畜衛生試驗所；以
    下簡稱家畜所）會計室佐理員，經銓敘部審定准予權理，核敘委任第三職等本俸
    一級二八○俸點；八十八年十月十五日調任前臺灣省文獻委員會（九十一年一月
    一日因機關改隸，更名為國史館台灣文獻館）會計機構佐理員，經銓敘部審定准
    予權理，核敘委任第三職本俸二級二九○俸點；八十九年九月二十五日調任彰化
    縣政府主計室辦事員，經銓敘部審定合格實授，核敘委任第三職等本俸三級三○
    ○俸點；九十年十一月二日調任台中市稅捐稽徵處會計室佐理員，經銓敘部審定
    准予權理；核敘委任第三職等本俸四級三一○俸級，歷至九十一年一月一日考績
    升等，核敘委任第四職等本俸三級三二○俸點。嗣經台中市政府主計室檢附曾任
    陸軍步兵中尉及第一商業銀行佐理員年資之相關資料申請重行審定俸級，經銓敘
    部依九十一年八月二十二日修正發布之後備軍人轉任公職考試比敘條例（以下簡
    稱比敘條例）施行細則第十條規定，以九十一年四月十五日部特二字第○九一二
    一三四一八一號函審定採計原告上開軍職八十三年一月至八十四年十二月計滿二
    年中尉服務成績優良年資比敘二級，核委任第五職等本俸三級三五○俸點，並自
    九十一年二月一日生效。茲臺中市政府主計室以九十一年四月三十日九一主室人
    字第二一六號公務人員任（遴）用案申請重行審定送核書表，申請採計原告原銓
    敘審定委任第四職等年資四年及曾任第一商業銀行一年之年資提敘為委任五職等
    年功俸三級。案經銓敘部以原告曾任第一商業銀行之年資中，八十六年一月至六
    月係屬實習年資，八十七年七月正式任用迄至八十七年一月離職合計未滿一年，
    僅參加另予考核，與八十八年十一月二十五日修正發布之公務員俸給法（以下簡
    稱俸給法）施行細則（以下稱就俸給法施行細則）第十五條規定不合，未與採計
    提敘；至於其原經銓敘審定有案之年資，均係九十一年六月二十六日修正發布前
    之俸給法第六條及第八條規定銓敘審定俸級，而原告以原職經依比敘條例及其施
    行細則比敘委任第五職等本俸三級，係以不同任用資格條件取得較高職等級俸給
    ，並無提敘之問題，爰以九十一年五月二十二日部特二字第○九一二一三三六八
    九號書函否准其請求，原告不服，向銓敘部提起復審，嗣不服復審決定，向公務
    人員保障暨培訓委員會提起再復審，經再復審駁回，原告仍不服，遂向本院提起
    行政訴訟。
二、兩造聲明：
  (一)原告未於言詞辯論期日到場，依其所提起訴狀陳述略以：(1)原處分、復審決定及
    再復審決定均撤銷。(2)訴訟費用由被告負擔。
　(二)被告聲明：駁回原告之訴。訴訟費用由原告負擔。
三、兩造之主張：
甲、原告主張：
  (一)被告以「．．．復審人原經銓敘審定有案之較低職等俸級已於比敘後被較高職等
    俸級所取代。另復審人於比敘前後所任職務，均適用同一俸給制度，自無提敘之
    問題。」而否准原告請求採計比敘前曾任公務之年資。而依公務人員俸給法施行
    細則第十五條第二項：「．．．經不同任用制度轉任人員，依其具任用資格重新
    銓敘審定敘俸時，前曾經採計提敘俸級之年資得重行採計。」故如限於法律制定
    公布時間，原告無法原始追溯自初任公職起即取得依比敘後之新俸級，惟若連原
    告申請嗣後追溯即於比敘條例修正公布後，嗣後重行採計原經銓敘審定有案之年
    資，皆予以否准，則難謂符合公務人員俸給法第十五條第二項之規定及有違訴訟
    人正當合理之信賴。惟經公務人員保障暨培訓委員會再復審決定書所稱「本法第
    十二條所稱轉任，指適用不同法規之行政機關人員、公立學校教育人員或公營事
    業人員三者之間相互轉任者。」爰認定原告非以不同任用制度轉任之人員。而依
    俸給法施行細則第二條第二項規定所稱之轉任人員應係專為規範公務人員俸給法
    第十二條之適用，並非一體適用所有法條。亦即施行細則第十五條第二項之規定
    「．．．不同任用制度轉任人員，依其所具任用資格重新銓敘審定敘俸時，前曾
    經採計提敘俸級之年資得重行採計。」其中內容所稱轉任人員應泛指所有轉任不
    同任用制度機關之人員。故原告於轉任後可依比敘後之軍職年資所具任用資格為
    委任第五職等本俸三級，於重新銓敘審定敘俸時可將前曾經採計提敘俸級之四年
    委任公務年資四年重行採訂為委任第五職等年功俸三級。再者，如認定依法令任
    官有案之軍職年資為非轉任人員，而其他依不同任用法規轉任之行政機關人員、
    公立學校教育人員暨公營事業人員卻又有依其所具任用資格重新銓敘審定敘俸時
    ，前曾經採計提敘俸級之年資得重行採計之適用。則本法規明顯違反平等原則，
    對同為中華民國人民依法取得公務人員資格，皆依不同任用制度轉任，卻又遭受
    不同方式之處理，此種差別待遇行為，已違反憲法基本精神。又原告並非以曾任
    公務年資依法採計作為取得任用資格之基本年資，並無不得重複採計之問題。
  (二)查後備軍人依法取得公務人員任用資格者按其軍職年資比敘相當俸給，經任官有
    案者轉任公務人員相當職務時，依該職務在職務列等表所列職等及轉任人員官等
    任用資格，自各款規定職等最低俸級起敘，如尚有積餘年資得再做公務人員俸給
    法規之規定提敘俸級。而經公務員保障暨培訓委員會再復審決定意旨謂原告原經
    銓敘審定有案之行政機關四年年資，已於比敘後被較高職等俸級所取代，不列入
    積餘年資，而曾任公營事業一年之較低年資則被認定為不同任用制度轉任人員，
    故可列入積餘年資，惟因原告當年度考核為另予考核之原因並未採計，當然此係
    另一議題，不再贅述。原告認為無論係公營事業機關人員或軍職機構人員於轉任
    行政機關時，皆應屬不同任用制度轉任人員，均應有公務人員俸給法施行細則第
    十五條第二項之適用，即依其所具任用資格重新銓敘審定敘俸時，前曾經採計提
    敘俸級之年資皆得重行採計。而不應將轉任之定義狹隘的侷限於行政機關人員、
    公立學校教育人員或公營事業人員三者之間相互轉任者。且就實際上而言，後備
    軍人不也是名符其實的轉任人員嗎？況且公務人員俸給法施行細則第二條第二項
    對轉任所作之定義僅將公務人員俸給法第十二條納入適用，並不具備規範其他條
    文之效力。
  (三)蓋不同時期分別服役於軍中之後備軍人、前後如分別轉任公職，其服公職之年資
    有資深者亦有資淺者，如按其答辯意旨，卻演變為年資愈深者不因比敘條例的修
    正而蒙利：而年資愈淺者如今年剛任公職的後備軍人都蒙最大利益，雖然從形式
    上而言造福了部分後備軍人，但對全體後備軍人而言，實質上之意義卻是違反平
    等原則，破壞軍中體系，造成莫大的諷刺。尤其對較早投入公職之後備軍人多年
    來累析的年資付諸東流，實是極度不公平的怪現象。以上實難如公務員保障暨培
    訓委員會再復審決定意旨意旨所稱「．．．本案係假前開比敘條例等相關規定辦
    理．．．與平等原則及信賴保護原則無涉。」故基於平等原則及後備軍人對政府
    原有之信賴基礎，理所當然應將較早轉任公職的後備軍人，將比敘前服公職之較
    低職等積餘年資納入採計，並得按年核計加級至其所銓敘審定職等之年功俸最高
    級為止，才符合法律正當性。
  (四)另申請人曾任公營行庫一年之年資依公務員保障暨培訓委員會再復審決定意旨以
    「．．．雖屬不同任用制度之年資，但於八十六年七月考試及格始正式任用，至
    八十七年一月離職，期間僅有半年。」暨「依公務人員曾任年資採計提敘俸級認
    定要點第五點規定．．．各款年資之採認，其須辦理年終考核者，均以年終考核
    為基準。」無法予以採計提敘。按行政機關可於當事人當年度考績為另予考績之
    情形下因試用改實而晉級，而公營事業機關亦可於受考核人當年度為另予考核之
    狀況下因試用期滿而晉級改實，然卻於原告從公營事業機關轉任行政機關時，不
    予列入曾任年資。以上矛盾之處難謂於法均無不合。
乙、被告主張：
  (一)查九十一年一月三十日修正公布之比敘條例第三條規定：「本條例所稱後備軍人
    ，其對象如左：……二、志願在營服役之預備軍官、預備士官及士兵依法退伍者
    。」八十八年十一月二十五日修正發布之同條例施行細則第十條規定：「（第一
    項）本條例第五條第一項第二款所稱『後備軍人依法取得公務人員任用資格者按
    其軍職年資比敘相當俸給』依左列之規定辦理：……七、中尉、一等士官長具有
    委任任用資格者，轉任委任第五職等職務。（第二項）前項各款軍職年資，經任
    官有案者轉任公務人員相當職務時，依該職務在職務列等表所列職等及轉任人員
    官等任用資格，自前項各款規定職等最低俸級起敘，並按每滿一年提高一級比敘
    ，高資可以低用，比敘至該職等本俸最高級，如尚有積餘年資得再依公務人員俸
    給法規之規定提敘俸級。……」復查八十八年十一月二十五日修正發布之俸給法
    施行細則第十五條第一項（按相關規定現規定於俸給法第十七條）規定：「依公
    務人員任用法任用之人員，其曾任左列年資，如與現所銓敘審定之職等相當、性
    質相近且服務成績優良者，得按年核計加級至其所銓敘審定職等之本俸最高級；
    如尚有積餘年資，且其年終 (度)考績 (成、核)合於或比照合於公務人員考績法
    第七條之規定，得按年核計加級至其所銓敘審定職等之年功俸最高級為止：
    一、經銓敘部銓敘審定有案之年資。二、公營事業人員年資。……」第十五條之
    一第一項規定：「前條所稱職等相當，指公務人員曾任年資與現所銓敘審定之職
    等相當；……所稱服務成績優良，指公務人員曾任年資依規定所辦理之年終（度
    ）考績（成、核）成績列乙等或七十分或相當乙等以上，繳有證明文件。……」
    及公務人員曾任年資採計提敘俸級認定要點第五點（現為公務人員曾任公務年資
    採計提敘俸級認定辦法第六條及第七條）規定：「（第一項）本要點所稱『服務
    成績優良』，依下列規定認定之：……（二）曾任公營事業機構之年資，依權責
    機關（構）訂定之成績考核辦法規定辦理之考核成績列乙等或七十分或相當乙等
    以上，繳有證明文件者。（第二項）前項各款年資之採認，其須辦理年終（度）
    考績（成、核）者，均以年終（度）考績（成、核）為基準；……畸零月數均不
    予併計。」
  (二)本案原告係應八十五年特種考試台灣省、福建省基層公務人員考試四等考試金融
    保險職系金融保險科考試及格，於八十七年七月二十四日派任前臺灣省家畜衛生
    試驗所會計室佐理員，本部依俸給法第六條規定以其考試及格資格核敘委任第三
    職等本俸一級二八○俸點，嗣後歷次調任前臺灣省文獻委員會會計機構佐理員、
    彰化縣政府主計室辦事員及臺中市稅捐稽徵處會計室佐理員等職務，亦均依俸給
    法第八條規定銓敘審定俸級，歷至九十一年一月一日考績升等結果，經本部審定
    合格實授，核敘委任第四職等本俸三級三二○俸點；嗣比敘條例於九十一年一月
    三十日修正公布後，原告始得以曾任預備軍官陸軍步兵中尉年資辦理比敘，本部
    依修正公布之比敘條例及其施行細則，以其中尉官階比敘為委任第五職等，並採
    其中尉年資二年提敘二級，核敘為委任第五職等本俸三級，並自九十一年二月一
    日生效。
  (三)有關原告訴稱，其係經不同任用制度轉任之人員，基於平等原則及後備軍人對政
    府之信賴，其原審定有案之四年委任年資應予採計提敘俸級一節，查中央法規標
    準法第十三條規定：「法規明定自公布或發布日施行者，自公布或發布之日起算
    至第三日起發生效力。」同法第十八條規定略以，各機關受理人民聲請許可案件
    適用法規時，應適用行為時之法規。復查比敘條例係於九十一年一月三十日修正
    公布，志願在營服役之預備軍官依法退伍轉任公職者，自九十一年二月一日起始
    為比敘條例適用對象，原告依據上開修正公布之比敘條例始取得委任第五職等之
    任用資格及俸級，而原告於比敘前後所任職務，均適用同一俸給制度審定俸級，
    本無提敘之問題；再查九十一年八月二十八日修正發布之俸給法施行細則第十五
    條第二項規定：「公務人員曾任公務年資依法採計作為取得任用資格之基本年資
    或已採計提敘俸級之年資，不得重複採計。但不同任用制度轉任人員，依其所具
    任用資格重新銓敘審定敘俸時，前曾經採計提敘俸級之年資得重行採計。」第二
    條第二項規定：「本法第十二條所稱轉任，指適用不同任用法規之行政機關人員
    、公立學校教育人員或公營事業人員三者之間相互轉任者。」原告於八十七年七
    月二十四日任前臺灣省家畜衛生試驗所會計室佐理員，其後歷任前臺灣省文獻委
    員會會計機構佐理員、彰化縣政府主計室辦事員及臺中市稅捐稽徵處會計室佐理
    員等職務，均係適用公務人員任用制度之職務，非屬不同任用制度之轉任，自無
    上開規定之適用。
  (四)有關原告請求採計曾任第一商業銀行一年年資提敘俸級一級一節，查俸給法施行
    細則第十五條及公務人員曾任年資採計提敘俸級認定要點第五點規定，曾任年資
    之採計，如須辦理年終考核者，係以年終考核為採計標準，非以當事人於其原有
    之人事制度有無晉級為採計標準。原告於八十六年一月二十七日任第一商業銀行
    民生分行實習助理員時敘薪七等一級，於八十六年七月二十七日實習期滿經總行
    正式任命為助理員時晉薪一級，支薪七等二級，至八十六年十二月底，因正式任
    用僅滿半年，經該行辦理八十六年另予考核，旋於八十七年一月二十二日離職。
    依上開規定，其正式任用晉薪一級之結果，核與提敘之規定無關，不得據以要求
    比照提敘俸級。
  (五)綜上所述，公務人員保障暨培訓委員會九二公審決字第○○○七號再復審決定，
    於法並無不合，爰提出答辯如上，並請駁回原告之訴。
　　理  由
一、本件原告經合法通知，未於言詞辯論期日到場，核無行政訴訟法第二百十八條準
    用民事訴訟法第三百八十六條所列各款情形，爰依被告之聲請，由其一造辯論而
    為判決。
二、本件原告係八十五年三月四日預備軍官陸軍步兵中尉退伍，應八十五年特種考試
    臺灣省、福建省基層公務人員考試四等考試金融保險職系金融保險科考試及格，
    八十六年一月二十七日曾任第一商業銀行民生分行實習助理員，同年七月二十七
    日實習期滿始經該行總行正式任命為助理員，並於八十七年一月二十二日離職。
    嗣於八十七年七月二十四日任家畜所會計室佐理員，經銓敘部審定准予權理，核
    敘委任第三職等本俸一級二八○俸點；八十八年十月十五日調任國史館臺灣文獻
    館會計機構佐理員，經銓敘部審定准予權理，核敘委任第三職本俸二級二九○俸
    點；八十九年九月二十五日調任彰化縣政府主計室辦事員，經銓敘部審定合格實
    授，核敘委任第三職等本俸三級三○○俸點；九十年十一月二日調任臺中市稅捐
    稽徵處會計室佐理員，經銓敘部審定准予權理，核敘委任第三職等本俸四級三一
    ○俸級，歷至九十一年一月一日考績晉敘委任第四職等本俸三級三二○俸點。嗣
    九十一年一月三十日比敘條例修正，經銓敘部依修正後之比敘條例及其施行細則
    等規定，按原告軍職中尉比敘為委任第五職等，並以其所任軍職中尉年資採計二
    年，重行審定合格實授，核敘委任第五職等本俸三級三五○俸點。原告不服，則
    主張基於平等原則及後備軍人對政府之信賴，其八十七年七月至九十年十二月原
    審定有案之三年委任年資，及曾任第一商業銀行一年年資，應採計提敘俸級為委
    任五職等年功俸三級云云，資為抗辯。
三、經查：
  (一)按九十一年一月三十日修正公佈之比敘條例第二條規定：「後備軍人參加公職考
    試其對象如左：一、常備軍官及常備士官依法退伍者。二、志願在營服役之預備
    軍官、預備士官及士兵依法退伍者。……。」，揆諸修正公布前之同條例第三條
    規定「本條例所稱後備軍人，其對象如左：一、常備軍官依法退伍者。二、志願
    在營服役之士官、士兵依法退伍者。……。」規定，志願在營服役之預備軍官依
    法退伍者增列為比敘條例適用對象；且茲依中央法規標準法第十三條規定，志願
    在營服役之預備軍官依法退伍轉任公職者，自九十一年二月一日起，始為比敘條
    例適用對象。
  (二)次按九十一年八月二十二日修正發布前之比敘條例施行細則第十條規定：「本條
    例第五條第一項第二款所稱『後備軍人依法取得公務人員任用資格者按其軍職年
    資比敘相當俸給』依左列之規定辦理：……七、中尉、一等士官長具有委任任用
    資格者，轉任委任第五職等職務。……前項各款軍職年資，經任官有案者轉任公
    務人員相當職務時，依該職務在職務列等表所列職等及轉任人員官等任用資格，
    自前項各款規定職等最低俸級起敘，並按每滿一年提高一級比敘，高資可以低用
    ，比敘至該職等本俸最高級，如尚有積餘年資得再依公務人員俸給法規之規定提
    敘俸級。……。」，經核該施行細並未逾越法律授權，亦未增加法律所無之限制
    ，與憲法尚無牴觸；是原告主張有違憲法所謂平等原則及後備軍人對政府之信賴
    原則，自不足採。揆諸上開規定，凡依上開比敘條例施行細則規定轉任之人員，
    均以軍職年資比敘為核定官職等級之準據，並自最低職等本俸一級起敘，其曾任
    與轉任職務職等相當且服務成績優良之年資，按年提敘俸級至各該職等本俸最高
    級，若有積餘年資並得再依公務人員俸給法規提敘加級。又按舊俸給法施行細則
    第十五條第一項規定：「依公務人員任用法任用之人員，其曾任左列年資，如與
    現所銓敘審定之職等相當、性質相近且服務成績優良者，得按年核計加級至其所
    銓敘審定職等之本俸最高級：如尚有積餘年資，且其年終（度）考績（成、核）
    合於或比照合於公務人員考績法第七條之規定，得按年核計加級至其所銓敘審定
    職等之年功俸最高級為止：一、經銓敘部銓敘審定有案之年資。二、公營事業人
    員年資。……。」。依原告上開之委任年資，與其現職係適用同一俸給法規所審
    定之俸給，本無提敘問題；縱或得以提敘，依舊俸給法施行細則第十五條規定，
    亦須以所擬提敘之年資與公務人員現職所敘職等係屬程度相當、性質相近且成績
    優良者為要件，原告八十七年七月至九十年十二月係屬委任第三職等及第四職等
    之任職年資，核與其現所敘定之委任第五職等亦屬不相當。另原告於八十六年一
    月二十七日任第一商業銀行民生分行實習助理員時敘薪七等一級，雖於同年七月
    二十七日實習期滿經正式任命為助理員時晉薪一級，支薪七等二級，惟因原告該
    年正式任用未滿一年，經該行辦理八十六年另予考核在案；是原告主張其八十七
    年七月至九十年十二月原審定有案之四年委任年資，及曾任第一商業銀行一年年
    資，應採計提敘俸級云云，尚難可採。
  (三)依新俸給法施行細則第二條第二項規定：「本法第十二條所稱轉任，指適用不同
    任用法規之行政機關人員、公立學校教育人員或公營事業人員三者之間相互轉任
    者。」，查原告於八十七年七月至九十年十二月所具原審定有案之公務人員年資
    ，均係適用同一公務人員任用制度之職務，顯非新俸給法施行細則第十五條第二
    項所規定之適用對象，自無法予以採計提敘。至其八十六年一月至八十七年一月
    第一商業銀行之年資，雖屬不同任用制度之年資，惟原告當年正式任用未滿一年
    ，僅辦理另予考核，尚不能採認年資提敘俸級，已如上述。是原告主張其係經不
    同任用制度轉任之人員，其所具任用資格之公務年資自得依新俸給法施行細則第
    十五條第二項規定於重新銓敘審定敘俸時，重行採計原經銓敘審定有案之年資，
    按年提敘俸級等語，亦難可採。
  (四)綜上，本件原告係應八十五年特種考試台灣省、福建省基層公務人員考試四等考
    試金融保險職系金融保險科考試及格，於八十七年七月二十四日派任前臺灣省家
    畜衛生試驗所會計室佐理員，被告依俸給法第六條規定以其考試及格資格核敘委
    任第三職等本俸一級二八○俸點，嗣後歷次調任前臺灣省文獻委員會會計機構佐
    理員、彰化縣政府主計室辦事員及臺中市稅捐稽徵處會計室佐理員等職務，依俸
    給法第八條規定銓敘審定俸級，歷至九十一年一月一日考績升等結果，經被告審
    定合格實授，核敘委任第四職等本俸三級三二○俸點；嗣比敘條例於九十一年一
    月三十日修正公布後，同年二月一日生效；被告以原告曾任預備軍官陸軍步兵中
    尉年資辦理比敘，以其中尉官階比敘為委任第五職等，並採其中尉年資二年提敘
    二級，核敘為委任第五職等本俸三級，依法自無不合。
四、綜上所述，原處分依法並無不合，復審及再復審決定均予以維持，亦無違誤；原
    告徒執前詞，聲請撤銷原處分、復審及再復審決定，為無理由，應予駁回。
據上論結，原告之訴為無理由，依行政訴訟法第二百十八條、第九十八條第三項前段
、民事訴訟法第三百八十五條第一項前段，判決如主文。
中　　華　　民　　國　 　九十三　　　年　　 　四　　　　月　　十三　　　日
                臺 北 高 等 行 政 法 院   第 七 庭
                               審 判 長 法  官　鄭　小　康
                                        法  官　林　金　本
                                        法  官　黃　秋　鴻
右為正本係照原本作成。
如不服本判決，應於送達後二十日內，向本院提出上訴狀並表明上訴理由，如於本判
決宣示後送達前提起上訴者，應於判決送達後二十日內補提上訴理由書（須按他造人
數附繕本）。
中　　華　　民　　國　 　九十三　　　年　　 　四　　　　月　　十三　　　日
 　　　　　　　　　　　　　   　　　　　法院書記官　王琍瑩
